臺灣高等法院刑事判決　　　　　　　 100年度上訴字第2232號
上　訴　人
即　被　告　蘇永博
上列上訴人因違反毒品危害防制條例案件，不服臺灣板橋地方法
院100年度訴字第1359號，中華民國100年6 月30日第一審判決（
起訴案號：臺灣板橋地方法院檢察署100 年度撤緩毒偵字第24號
），提起上訴，本院判決如下：
    主  文
上訴駁回。
    理  由
一、按不服地方法院之第一審判決而上訴者，應向管轄第二審之
    高等法院為之。提起第二審之上訴，其上訴書狀應敘述具體
    理由，為第二審上訴必備之程式，此觀諸民國96年7月4日修
    正公布刑事訴訟法第361條第2項規定甚明。倘上訴理由之敘
    述未合乎具體之要求者，其上訴即屬同法第362 條前段所定
    「上訴不合法律上之程式」，第二審法院應依同法第367 條
    前段之規定，以判決駁回之。又第二審上訴之目的，既在於
    請求撤銷、變更第一審不當或違法之判決，以實現個案之救
    濟，則所謂「具體理由」，自應就原判決如何足以撤銷、如
    何應予變更之「事實上」或「法律上」之具體根據，本於確
    實之訴訟資料暨原因事實之所出，逐一敘述、記載，必已具
    體指出原判決事實認定之所憑有如何之錯誤（如原判決所採
    之證據如何不具證據能力、所為證明力之判斷如何違背經驗
    、論理法則等），法律之適用（尤其實體法）有如何之違誤
    ，形式上足以動搖原判決使之成為不當或違法而得改判之事
    由，始屬合法。上訴理由之敘述，應先合乎具體之要求，始
    有所敘述可取與否之實體審理與判斷之問題。是上訴人之上
    訴書狀雖敘述上訴理由，但僅泛言原判決認定事實錯誤、違
    背法令、量刑失之過重或輕縱等情詞，而未依上揭意旨指出
    具體事由，或形式上雖已指出具體事由，然該等事由縱使屬
    實，亦不足以認為原判決有何不當或違法（如對不具有調查
    必要性之證據，法院未依聲請調查亦未說明理由，或援用證
    據不當，但除去該證據仍應為同一事實之認定），或其所陳
    之事由，與訴訟資料所載不相適合，或所指摘原判決之「不
    當」或「違法」根本不存在者，均應認其實質上並未符合具
    體之要件，庶符節制濫行上訴之立法意旨。是以上訴人之上
    訴書狀或補提之上訴理由書，雖有敘述上訴理由，惟並未具
    體敘述第一審判決有上述違法、不當情形，即與未敘述具體
    理由無異，其所為上訴，即不符合上訴之法定要件。
二、經查，本件原審適用簡式審判程序，以上訴人即被告蘇永博
    於偵查及原審之自白，及經警採集之尿液送驗結果呈鴉片類
    及安非他命類之陽性反應，有臺灣檢驗科技股份有限公司濫
    用藥物檢驗報告1紙之證據資料，認被告於99年8月4日下午2
    時許，在臺北縣三峽鎮（現改制為新北市三峽區○○○街27
    巷20號住處內，同時施用海洛因及甲基安非他命1 次等情，
    已詳敘所憑證據與認定之理由，因而論處被告施用第一級毒
    品罪，累犯，並審酌被告施用毒品，足以戕害其身心，滋生
    其他犯罪，惡化治安，嚴重損及公益，且被告前曾犯施用毒
    品罪，業經觀察、勒戒及刑事執行完畢，仍未戒斷其施用毒
    品之惡習，竟再為本件施用毒品犯行，顯見其不思悔改；惟
    被告坦承施用犯行，且施用毒品犯行所生危害，主要以自戕
    身心健康為主，反社會性之程度應屬較低，並對他人生命、
    身體、財產等法益，尚未查得重大直接危害暨其家庭、經濟
    狀況等一切情狀，量處有期徒刑11月。經核並無違誤，所為
    量刑亦屬允當。被告以其施用毒品犯行，經檢察官予以緩起
    訴處分，且被告亦懺悔改過，均按日至新北市三峽恩主公醫
    院以美沙冬替代治療法戒毒時間長達7 個月之久，原審判處
    被告有期徒刑11月，顯屬過重，懇請鈞院體恤被告戒毒苦心
    ，從輕量刑為由，提起上訴。然量刑輕重，屬為裁判之法院
    得依職權自由裁量之事項，苟其量刑已以行為人之責任為基
    礎，並斟酌刑法第57條各款所列情狀，在法定刑度內，酌量
    科刑，無偏執一端，致明顯失出失入情形，自不得指為不當
    或違法。本件被告於緩起訴處分期間內，連續7 日未依規定
    出席至指定之醫療機構即財團法人恩主公醫院參與替代療法
    治療，故於100年1月7 日退出該醫院替代療法治療，檢察官
    始依職權撤銷對被告之緩起訴處分，經簽分續行偵查後，對
    被告提起本件公訴，有財團法人恩主公醫院100年1月3日（
    100 ）恩醫精字第64號函、臺灣板橋地方法院檢察署檢察官
    100年度撤緩字第81、24號撤銷緩起訴處分書（100年度撤緩
    字第81號卷第2 頁、100年度撤緩字第24號卷第1、6、7頁）
    及本院被告前案紀錄表附卷足參，則被告並未確實完成參與
    替代療法等預防再犯所為之必要命令。且原判決已審度刑法
    第57條所列各款犯罪情狀，並無失之過重情形。是以，被告
    上訴理由並未具體指摘原判決於認定事實、適用法律及量刑
    等項有何違法或不當，自非合法之具體上訴理由。依上開說
    明，本件上訴顯不合法定程式，應予駁回，並不經言詞辯論
    為之。
據上論斷，應依刑事訴訟法第367條前段、第372條，判決如主文
。
中    華    民    國    100    年    7    月    29    日
                  刑事第二庭審判長法  官 洪光燦
                                  法  官 宋明蒼
                                  法  官 李麗玲
以上正本證明與原本無異。
如不服本判決，應於收受送達後10日內向本院提出上訴書狀，其
未敘述上訴之理由者並得於提起上訴後10日內向本院補提理由書
（均須按他造當事人之人數附繕本）「切勿逕送上級法院」。
                                  書記官 廖婷璇
中    華    民    國    100    年    7    月    29    日